臺灣花蓮地方法院民事判決　　　　　　　 96年度訴字第260號
原　　　告　甲○○
　　　　　　乙○○
共　　　同
訴訟代理人　林政雄律師
被　　　告　丙○○
　　　　　　丁○○
上　一　人
訴訟代理人　戊○○
上列當事人間因被告過失致死案件，原告提起損害賠償刑事附帶
民事訴訟事件，由本院刑事庭裁定移送前來（96年度附民字第31
號），本院於民國96年12月19日言詞辯論終結，判決如下：
    主      文
被告丁○○應給付原告甲○○新台幣壹佰肆拾伍萬參仟伍佰玖拾
肆元，給付原告乙○○新台幣壹佰柒拾伍萬捌仟捌佰伍拾肆元，
及均自民國96年6月5日起至清償日止，按年息百分之五計算之利
息。
原告其餘之訴駁回。
訴訟費用由被告丁○○負擔。
本判決原告勝訴部分於原告甲○○以新台幣肆拾捌萬元，原告乙○○以新台幣伍拾捌萬元供擔保後得假執行。
原告其餘假執行之聲請駁回。
    事實及理由
一、原告主張：
  (一)被告丁○○於民國96年2月14日晚上9時29分許，飲酒後駕駛
    車號P5-7973號自小客車，沿花蓮縣吉安鄉○○路，由南往
    北方向行駛至吉安鄉○○路○段與南海2街交岔路口，因疏未
    注意車前狀況，且超速行駛，撞及訴外人王元俐所騎乘車號
    N3C-600重型機車（恰經過上開交岔路口，而正欲左轉進入
    吉安鄉○○○街），造成王元俐人車倒地後受有頭皮、下唇
    、下頦、左眉、左膝膕處撕裂傷、臉部、下巴、背部、腰部
    、左下肢表淺損傷及擦傷、左腓骨幹下端骨折及左距骨變形
    位移等之傷害，雖經立即送醫急救，仍因腦挫傷、頭部裂傷
    骨折傷重不治而死亡。被告丁○○已經檢察官起訴，經判決
    有罪確定，且台灣省花東區車輛行車事故鑑定委員會認定，
    被告丁○○酒精濃度過量於夜間駕駛自小客車行經閃黃號誌
    之交岔路口，嚴重超速行駛，未注意車前狀況，且未保持行
    車安全距離，為肇事原因，王元俐駕駛重型機車無肇事原因
    。被告侵權行為及因果關係明確。
  (二)被告丙○○明知被告丁○○已酒醉，仍將所有之車輛交付其
    使用且未盡監督管理之責，亦應負共同侵權行為責任。原告
    為王元俐之父母，請求以下賠償：
  1.原告甲○○支出殯葬費新台幣（下同）269,523元（被告丁○○支付之141,400元已先予扣除），扣除被告丙○○已支
    付之17萬元後，請求99,523元。
  2.王元俐受傷送醫，由原告甲○○支出醫療費用625元。
  3.王元俐之機車受損，經估價修理費須4萬元（含工資6,500元
    ，零件33,500元），此部分損害由原告甲○○請求。
  4.原告甲○○、乙○○為49年8月1日、57年6月27日出生，王
    元俐為76年9月18日生，依臺灣地區居民平均餘命表，原告
    甲○○、乙○○於王元俐滿20歲有扶養能力，能負擔扶養義
    務起算，尚有餘命25年、39年可受扶養，依花蓮縣平均每人
    每月消費支出15,306元、每年為183,672元計算，復以原告
    有長子王盛威、長女王婷儀，暨夫妻應平均負擔扶養義務，
    是依霍夫曼計算式扣除中間利息，原告甲○○、乙○○各得
    請求扶養費757,634元、1,008,854元。
  5.原告痛失愛女，身心承受重大打擊，原告甲○○為計程車司
    機，乙○○為早餐店員，從小含辛茹苦將王元俐扶養長大，
    王元俐就讀高雄國立海洋科技大學，殊屬不易，卻因被告幾
    近故意之侵權行為，致王元俐於將滿20歲前夕結束其一生，
    原告承受如此巨大之精神痛苦，悲切之情，實難以言喻。爰
    各請求200萬元精神慰撫金，以慰精神所受創痛。
  (三)以上原告甲○○得請求2,897,782元，扣除被告丁○○已支
    付之19萬元及原告甲○○領取之強制汽車責任險理賠金75萬
    元，請求1,957,782元；原告乙○○得請求3,008,854元，扣
    除已領得之強制汽車責任險理賠金75萬元，請求2,258,854
    元。爰依繼承及侵權行為之法律關係請求被告連帶賠償。並
    聲明：被告應連帶給付原告甲○○1,957,782元，原告乙○○2,258,854元，及自起訴狀繕本送達翌日起至清償日止，
    按年息百分之5計算之利息；原告願供擔保請准宣告假執行
    。
二、被告則以：
  (一)被告丁○○方面：我已經代付殯葬費用141,400元，希望原
    告能扣除該金額；機車修理費部分，應扣除折舊，且機車已
    經損壞應用報廢的方式處理。
  (二)被告丙○○方面：被告丁○○為丙○○之子，已滿20歲，有
    完全行為能力，應就其行為自行負責；被告未同居一處，系
    爭車禍事故發生時，被告丙○○正與丈夫在住所商議家事，
    並不知被告丁○○是否飲酒、將車輛駛往何處，被告丙○○
    未與被告丁○○在同一車輛，又如何監督。系爭車輛從買入
    至今，皆由被告丁○○使用、支配，與被告丙○○無關等語
    資為抗辯。並均聲明：原告之訴駁回。
三、兩造不爭執之事實：
  (一)被告丁○○明知服用酒類後，將使駕駛車輛之注意力降低，
    反應能力趨緩，而危及其他用路人行車安全，並應注意飲酒
    後吐氣所含酒精成份超過每公升0.25毫克以上者，不得駕車
    ，竟於96年2月14日晚上，在花蓮縣吉安鄉光華工業區一帶
    ，飲用酒類後，其吐氣所含酒精成分已達每公升0.86毫克而
    不能安全駕駛之程度後，仍駕駛車號P5-7973號自小客車上
    路，嗣於同日晚上9時29分許，其駕駛上開自小客車沿花蓮
    縣吉安鄉○○路，由南往北方向行駛至吉安鄉○○路○段與
    南海2街設有閃光黃燈交岔路口前之時，本應使車輛減速接
    近，注意安全，小心通過，並注意車前狀況及隨時採取必要
    之安全措施，而依當時情形復無不能注意之情事，竟疏未注
    意及此，貿然以大幅超過該處50公里速限之時速約130公里
    速度行駛，適有同向前方由王元俐所騎乘車號N3C-600重型
    機車亦行經過上開交岔路口，而正欲左轉進入吉安鄉○○○
    街之際，被告丁○○因酒後反應降低，於發見而煞車時已閃
    避不及，其駕駛之上開車輛遂撞及王元俐所騎乘重型機車，
    造成王元俐人車倒地後受有頭皮、下唇、下頦、左眉、左膝
    膕處撕裂傷、臉部、下巴、背部、腰部、左下肢表淺損傷及
    擦傷、左腓骨幹下端骨折及左距骨變形位移等之傷害，雖經
    立即送醫急救，仍因腦挫傷、頭部裂傷骨折傷重不治死亡。
    （如台灣高等法院花蓮分院96年度交上易字第22號刑事判決
    犯罪事實欄記載）。本件車禍事故被告丁○○應負全部過失
    責任。
  (二)系爭車禍事故送鑑定結果，認為被告丁○○酒精濃度過量於
    夜間駕駛自小客車行經閃黃號誌之交岔路口，嚴重超速行駛
    ，未注意車前狀況，且未保持行車安全距離，為肇事原因；
    王元俐駕駛重型機車無肇事因素。台灣省花東區車輛行車事
    故鑑定委員會花東區960057號鑑定意見書為真正。
  (三)原告為王元俐之父母，為其法定繼承人，原告有子女共3人
    （含王元俐）。
  (四)原告甲○○支出醫療費用625元。
  (五)原告甲○○得請求殯葬費用99,523元。
  (六)原告甲○○得請求機車修理費2萬元。
  (七)原告甲○○、乙○○得請求扶養費各為757,634元、
    1,008,854元。
  (八)原告已領得強制汽車責任險理賠金各75萬元。
  (九)原告已自被告丙○○、丁○○處領得賠償金各為17萬元、19
    萬元，並已自請求金額中扣除。
  (十)被告丁○○已代被害人支付殯葬費用141,400元，原告於請
    求金額中已剔除該部分之金額。
四、得心證之理由：本件兩造所爭執之處，應在於：(一)本件車禍
    事故被告丙○○是否應負共同侵權行為責任？(二)原告甲○○
    請求機車修理費4萬元，其中逾2萬元部分，是否有理？(三)原
    告請求精神慰撫金各200萬元，是否適當？茲審酌如下。
  (一)按依民法第185條第1項之規定，共同侵權行為人固連帶負損
    害賠償責任，惟同條項前段所謂共同侵權行為，須共同行為
    人皆已具備侵權行為之要件始能成立，若其中一人無故意過
    失，則其人非侵權行為人，不負與其他具備侵權行為要件之
    人連帶賠償損害之責任（最高法院22年上字第3437號判例意
    旨可參）。又按當事人主張有利於己之事實者，就其事實有
    舉證之責任，民事訴訟法第277條前段定有明文。本件被告
    丁○○駕車因過失致王元俐死亡，已如前述，而被告丁○○
    所駕駛之自小客車雖登記為被告丙○○名下，然此僅屬於車
    籍管理所為之登記，並不當然得遽論被告丙○○就本件車禍
    事故即有故意、過失之侵權行為，且原告就其主張被告丙○○明知被告丁○○酒醉仍交付車輛予其使用、未盡監督之責
    等均未能舉證實說，依據前述說明，本院即難信原告此部分
    主張為真正。故原告依民法第185條第1項規定請求被告丙○○連帶負賠償之責，即屬無據。
  (二)按民法第196條請求賠償物被毀損所減少之價額，得以修復
    費用為估定之標準，但以必要者為限（例如：修理材料以新
    品換舊品，應予折舊），最高法院第77年第9次民事庭決議
    參照。原告甲○○主張車號N3C-600號機車修理費為4萬元（
    含工資6,500元、零件33,500元），已據其提出與所述相符
    之估價單1份為憑（本院卷62頁），應堪信為真實。則原告
    甲○○以修理費作為機車因被毀損所減少價額之依據，自為
    法之所許，惟應扣除零件折舊。系爭機車於95年8月30日領
    照使用，有行車執照在卷可稽（本院卷24頁），於系爭交通
    事故發生時，已使用6個月，依行政院公布之固定資產耐用
    年限數表及固定資產折舊率表，以平均法計算之，機車之耐
    用年數為3年，是系爭機車經計算折舊後之殘值為35,812元
    【33500－〈00000－00000/ 3+1）×1/3×6/12〉＝29312，
    29312＋6500＝35812，元以下四捨五入】，故原告甲○○得
    請求之機車修理費為35,812元。至於被告丁○○辯稱應以報
    廢方式處理云云，並無依據，此部分辯詞並不可採。
  (三)按不法侵害他人致死者，被害人之父、母、子、女及配偶，
    雖非財產上之損害，亦得請求賠償相當之金額，民法第194
    條定有明文。按慰藉金之賠償須以人格權遭遇侵害，使精神
    上受有痛苦為必要，其核給之標準固與財產上損害之計算不
    同，然非不可斟酌雙方身分資力與加害程度，及其他各種情
    形核定相當之數額（最高法院51年台上字第223號判例意旨
    參照）。原告為被害人王元俐之父母，其等見被害人遭此意
    外事故死亡，而受喪女之痛，精神上自受有相當之痛苦，本
    院審酌兩造之身分、地位、經濟狀況（原告甲○○為計程車
    司機，乙○○為早餐店員，王元俐原為高雄國立海洋科技大
    學學生，被告丁○○為高中畢業，目前無業，名下無不動產
    、汽車，以上諸情節除兩造所自承外，並有稅務電子閘門財
    產所得調件明細表可參，本院卷19頁）、被告丁○○過失程
    度非輕及原告所受痛苦程度等，認原告請求精神慰撫金於各
    150萬元之範圍內為適當。則原告甲○○得請求賠償之金額
    為2,393,594元（99523＋625＋35812＋757634＋0000000＝
    0000000），原告乙○○得請求之金額為2,508,854元（
    0000000＋0000000＝0000000）。末按保險人依本法規定所
    為之保險給付，視為被保險人損害賠償金額之一部分；被保
    險人受賠償請求時，得扣除之，強制汽車責任保險法第32條
    定有明文。故扣除原告已領取之強制汽車責任險理賠金各75
    萬元，及原告甲○○不爭執之被告丁○○已付賠償金19萬元
    後，原告甲○○得請求之金額為1,453,594元（0000000－
    000000－000000＝0000000），原告乙○○得請求之金額為
    1,758,854元（0000000－000000＝0000000）。
五、從而，原告依繼承及侵權行為之法律關係請求被告丁○○給
    付如主文第一項所示之金額，及自起訴狀繕本送達翌日即96
    年6月5日起至清償日止，按年息百分之五計算之利息，為有
    理由，應予准許，逾此部分之請求，為無理由，應予駁回。
    原告陳明願供擔保請准宣告假執行，就原告勝訴部分，經核
    並無不合，爰酌定相當擔保金額准許之，至於原告敗訴部分
    ，其假執行之聲請已無依據，應併予駁回。
六、本件事證已臻明確，兩造其餘攻擊防禦方法與舉證，均無礙
    勝負判斷，爰不一一論列，附此敘明。
七、訴訟費用負擔之依據：民事訴訟法第79條。
中　　華　　民　　國　　96　　年　　12　　月　　31　　日
                       臺灣花蓮地方法院民事庭
                           法      官  楊碧惠
以上正本係照原本作成。
如不服本判決，應於送達後20日內，向本院提出上訴狀並表明上
訴理由，如於本判決宣示後送達前提起上訴者，應於判決送達20
日內補提上訴理由書(須附繕本)。
中　　華　　民　　國　　96　　年　　12　　月　　31　　日
                            法院書記官  紀龍年
